最　高　行　政　法　院　裁　定　　　　　　　　　　九十三年度裁字第五七六號
　　上　訴　人　乙○○
　　被 上訴 人　財政部臺北市國稅局
　　代　表　人　甲○○
右當事人間因綜合所得稅事件，上訴人對於中華民國九十一年十二月三十日臺北高等
行政法院九十一年度簡字第九八二號判決，提起上訴，本院裁定如左：
　　主  文
上訴駁回。
上訴審訴訟費用由上訴人負擔。
　　理  由
一、按對於適用簡易程序之裁判提起上訴或抗告，須經本院許可，且該許可以訴訟事
    件所涉及之法律見解具有原則性者為限，行政訴訟法第二百三十五條定有明文。
二、本件上訴意旨以：上訴人與兄盧武雄、兄嫂黃蔥妹、姪子盧俊宇、盧威宏以永久
    共同生活為目的而同居於門牌台北市○○區○○街一三八號十一樓之二，雖以兄
    盧武雄登記為戶長，實際上之經濟來源則為上訴人。又民法第一千一百十四條第
    四款「家長家屬相互間」互負扶養之義務，不能解為僅有家長家屬相互間，而不
    及於家屬與家屬相互間，原判決引用最高法院二十七年度上字第一四一二號判例
    不當限縮民法第一千一百十一條第四款規定意旨，自有未合。另參照司法院釋字
    第四一五號解釋意旨，納稅義務人與受扶養人是否為家長家屬，應取決於其有無
    共同生活之客觀事實，且家長不等同於戶長，被上訴人核定適用或不適用所得稅
    法第十七條第一項第一款第四目規定時，不當以戶籍登記之「戶長」認定為「家
    長」，顯乏法律依據，原判決遽為採認上訴人戶籍登記非為「戶長」即非「家長
    」，不得扶養家屬，即有違誤，本件涉及原則性法律見解為由，提起上訴。
三、查原判決以依上訴人與盧俊宇、盧威宏戶口名簿所載，上訴人固於八十七年間與
    盧俊宇、盧威宏登記同一戶籍，然戶長為盧武雄（即盧俊宇、盧威宏之父親），
    而非上訴人，則上訴人與盧俊宇、盧威宏間，僅為家屬關係，並非家長家屬關係
    ，且上訴人與盧俊宇、盧威宏間亦無民法第一千一百十四條第一款至第三款所列
    親屬關係，揆之最高法院二十七年上字第一四一二號判例意旨，上訴人對於盧俊
    宇、盧威宏不負扶養之義務，其縱有資助之事實，亦係基於情誼之饋贈性質，而
    與基於盡法定扶養義務而為之扶養事實各異，仍與行為時所得稅法第十七條第一
    項第一款第四目所規定得列報為受扶養親屬免稅額之規定不符，自不得將盧俊宇
    等人列報扶養親屬免稅額。其認定家屬相互間不負扶養之義務，既有上開最高法
    院判例為據，已無法律見解是否具有原則性之爭議問題。至上訴人主張其實際扶
    養盧俊宇、盧威宏一節，係對原審取捨證據、認定事實之職權行使為爭執，並非
    法律見解之爭議。是本件上訴難謂符合行政訴訟法第二百三十五條第二項「訴訟
    所涉及之法律見解具有原則性」之規定，揆諸首揭說明，本件上訴不應許可，其
    上訴難謂合法，應予駁回。
三、依行政訴訟法第二百四十九條第一項前段、第一百零四條、民事訴訟法第九十五
    條、第七十八條，裁定如主文。
中　　華　　民　　國　　九十三　　　年　　　五　　　　月　　　十九　　　日
                    最 高 行 政 法 院  第 五 庭
                                審 判 長 法  官　　　趙　永　康
                                         法  官      黃  璽  君
                                         法  官　　　廖  宏  明
                                         法  官　　　鄭  淑  貞
                                         法  官　　　黃  合  文
右  正  本  證  明  與  原  本  無  異
　　　　　　　　　　　　　　　　　　　　 法院書記官　阮  桂  芬
中　　華　　民　　國　　九十三　　　年　　　五　　　　月　　　二十　　　日
